臺灣高等法院高雄分院刑事判決　　　　100年度上易字第973號
上　訴　人
即　被　告　張素貞
上列上訴人因詐欺案件，不服中華民國100 年8 月17日臺灣高雄
地方法院99年度易字第571 號第一審判決（起訴案號：臺灣高雄
地方法院檢察署98年度偵緝字第452 號），提起上訴，本院判決
如下：
     主  文
上訴駁回。
     理  由
一、按上訴書狀應敘述具體理由；又第二審法院認為上訴書狀未
    敘述理由或上訴有刑事訴訟法第362 條前段之情形者，應以
    判決駁回之，同法第361 條第2 項、第367 條前段定有明文
    。而依法院辦理刑事訴訟案件應行注意事項第162 條規定：
    「……所稱具體理由，係指須就不服之判決為具體之指摘而
    言，如僅泛稱原判決認事用法不當或採證違法、判決不公等
    ，均非具體理由。……」亦即所謂具體理由，必係依據卷內
    既有訴訟資料或提出新事證，指摘或表明第一審判決有何採
    證認事、用法或量刑等足以影響判決本旨之不當或違法，而
    構成應予撤銷之具體事由，始克當之（例如：依憑證據法則
    具體指出所採證據何以不具證據能力，或依憑卷證資料，明
    確指出所為證據證明力之判斷如何違背經驗、論理法則）；
    倘僅泛言原判決認定事實錯誤、違背法令、量刑失之過重或
    輕縱，而未依上揭意旨指出具體事由，或形式上雖已指出具
    體事由，然該事由縱使屬實，亦不足以認為原判決有何不當
    或違法者（例如：對不具有調查必要性之證據，法院未依聲
    請調查亦未說明理由，或援用證據不當，但除去該證據仍應
    為同一事實之認定），皆難謂係具體理由，俾與第二審上訴
    制度旨在請求第二審法院撤銷、變更第一審不當或違法之判
    決，以實現個案救濟之立法目的相契合，並節制濫行上訴（
    最高法院97年度台上字第892 號判決意旨參照）。
二、經查，上訴人即被告張素貞雖於民國100年8月31日即上訴期
    間屆滿（即100年9月12日）前提出上訴書狀，並具理由略以
    伊係無家可歸之人，四處為家，於屏東公園睡覺時遭人盜取
    提袋及其內證件、存摺及印章等物，因欠缺資力及法律知識
    未登報作廢，惟原審未察未審酌被告係竊盜罪之被害人，逕
    予有罪判決，難令甘服云云。
三、惟查被告經原審論以幫助詐欺取財罪，判處有期徒刑4 月，
    如易科罰金以新臺幣1000元折算1 日，已經原審判決就被告
    上開上訴意旨詳敘：「金融機構之帳戶關乎存戶個人財產權
    益甚大，而帳戶內款項之提領，僅須擁有該帳戶之存摺及印
    章，或以該帳戶之金融卡配合鍵入正確密碼使用即可，一旦
    遺失，除將造成個人財物之損失外，甚且可能淪為他人犯罪
    之用，不但損及自己個人信用，更有因此背負刑責之可能。
    是以，一般人皆知曉應將所申請帳戶之金融卡、密碼、印章
    妥為保管、分開存放，以避免失竊或遭人利用之風險，依被
    告僅國中畢業之智識程度（見偵查卷(一)第33頁），被告縱有
    抄寫上開帳戶金融卡密碼之必要，衡情仍應與存摺、金融卡
    分開保管、藏放，其豈可能甘冒遭人冒用之風險，而將寫有
    金融卡密碼之印章與存摺、金融卡置放在同一處，致同時遺
    失？又一般人如發現帳戶存摺、金融卡遭竊，理當立即辦理
    掛失並向警察機關報案，以保障個人權益，然被告於97年初
    遺失印章時，尚知於同年2 月5 日向中華郵政股份有限公司
    辦理掛失補副，有中華郵政股份有限公司屏東郵局98年6 月
    11日屏營字第0985001462號函暨所附開戶基本資料及客戶歷
    史交易清單各1 份附卷可參（見偵查卷(一)第25、26頁、第26
    頁背面），但此次再為遺失上開帳戶之存摺、金融卡及密碼
    ，卻未曾辦理掛失或報案，實有可疑，顯與常情相違；況且
    ，被告上開於本院（原審）審理時之辯詞，與其於偵訊時所
    陳稱其係將上開帳戶之存摺、金融卡以衛生紙包起來丟到垃
    圾桶，寫有密碼之印章則係被其燒掉了云云互核歧異（見偵
    查卷(二)第6 、7 、12頁），前後說詞反覆不一，非無可能均
    屬臨訟虛捏之詞。從而，被告上開於本院審理時所辯上開帳
    戶之存摺、金融卡及密碼係遺失云云，顯屬無據。」等語，
    理由堪稱完備，且依其量刑審酌之事項，亦無何違反刑法第
    57條規定之情事，客觀上並無不當之處。又被告上訴狀所載
    之理由，就原判決已明白之論斷，僅空言否認犯行，並未依
    據卷內既有訴訟資料或提出新事證，指摘或表明第一審判決
    有何採證認事、用法或量刑等足以影響判決本旨之不當或違
    法，而構成應予撤銷之具體事由，其上訴並不合法律上之程
    式。
四、再上訴不合法律上之程式之情形，雖依刑事訴訟法第367 條
    但書規定：「但其情形可以補正而未經原審法院命其補正者
    ，審判長應定期先命補正。」，惟該條但書規定係指上訴書
    狀未敘述理由，原審未命補提理由書狀之情形。換言之，應
    認僅於被告或檢察官上訴未敘述理由時，原審法院可命其補
    正，而未經原審法院命其補正，第二審法院審判長始應定期
    間先命補正，苟被告或檢察官提起上訴時，上訴書狀已載理
    由者，即不適用。被告上訴書狀敘述之上訴理由是否具體，
    既非原審法院可命補正之事項，即毋庸先命補正。從而，上
    訴人即被告之上訴理由書狀未敘述具體理由，且於上訴期間
    屆滿後之20日內（即100 年10月2 日以前），亦未補提上訴
    具體理由，依上開規定，顯屬違背法律上之程式，應由本院
    依同法第367 條前段、第372 條規定，不經言詞辯論判決如
    主文。
中    華    民    國  100     年    11    月    1     日
                  刑事第七庭    審判長法  官  莊飛宗
                                      法  官  謝宏宗
                                      法  官  蔡廣昇
以上正本證明與原本無異。
不得上訴。
中    華    民    國   100    年    11    月    1     日
                                      書記官  施耀程